臺灣桃園地方法院行政訴訟判決　
111年度交字第82號
原      告  黃台生  
被      告  臺北市交通事件裁決所


代  表  人  蘇福智  
上列當事人間交通裁決事件，原告不服被告民國111年2月8日北
市裁催字第22－ZFB234032號裁決，提起行政訴訟，本院判決如下
：
    主  文
原告之訴駁回。
訴訟費用新臺幣參佰元由原告負擔。
    事實及理由
壹、程序方面：
    本件係因原告不服被告所為道路交通管理處罰條例（下稱處
    罰條例）第8 條之裁決而提起撤銷訴訟，依行政訴訟法第23
    7 條之1 ，應適用交通裁決事件訴訟程序。本件因卷證資料
    已經明確，本院依行政訴訟法第237 條之7 規定，不經言詞
    辯論，直接裁判。
貳、實體方面：                                  
一、事實概要：
　　原告於民國110年11月17日12時57分許，駕駛車牌號碼000－0
    000號自用小客貨車（下稱系爭車輛），行經國道三號高速
    公路南向74.6公里處時，為內政部警政署國道公路警察局第
    六公路警察大隊（下稱舉發機關）警員認原告有「行駛高速
    公路未依規定行駛車道者－小型車未以規定之最高時速行駛
    內側車道，速限110公里，行速97公里」之違規，遂逕行舉
    發並填製國道警交字第ZFB234032號之舉發違反道路交通管
    理事件通知單（下稱系爭舉發通知單），記載應到案日期為
    111年1月31日前，並移送被告處理。嗣原告於111年1月3日
    到案陳述不服舉發，經被告函請舉發機關協助查明事實後，
    認原告確有「行駛高速公路未依規定行駛車道者－小行車未
    以規定之最高速度行駛」違規，即於111年2月8日填製北市
    裁催字第22－ZFB234032號裁決書（下稱原處分），爰依道路
    交通管理處罰條例（下稱處罰條例）第33條第1項第3款及違
    反道路交通管理事件統一裁罰基準及處理細則（下稱裁罰基
    準及處理細則）等規定，裁處原告罰鍰新臺幣（下同）3,00
    0元、並記違規點數1點。原告不服，於是提起本件行政訴訟
    。
二、原告起訴主張及聲明：
（一）主張要旨：
      本件並無任何堵車之事實，復按高速公路及快速公路交通
      管制規則（下稱管制規則）第8條第3款之規定，內側車道
      為超車道，但小型車於不堵車行車狀況下「得」以該路段
      容許之最高速限行駛於內側車道，故所謂「得以」並非強
      制或必須性質，其必要之前提為要有超車之事實及不堵塞
      等條件。又本件原告當時行經該路段時，有目視到值勤警
      車，故本能的不加油門並查看車速，若有稍微緩速，亦屬
      正常駕駛狀況，故本件車速97公里，即係上述之心理反應
      狀況，並無不法事實。再者，任何先進雷射測速儀器均有
      誤差（1％或2％），依此誤差，原告之車速亦可能達到100
      公里。
（二）聲明：撤銷原處分。
三、被告答辯及聲明：
（一）答辯要旨：
    ⒈引用處罰條例第33條第1項第3款、第63條第1項第1款、管
      制規則第5條、第8條第1項第3款等相關交通法規之條文（
      詳卷附答辯狀）。
    ⒉本件舉發員警於110年11月17日12時57分許，在國道三號公
      路南向4.6公里路段，發現系爭車輛於路況正常下，未依
      最高速限行駛於內側車道(該路段一般車輛最高速限110公
      里），遂以雷射測速照相系統照相採證(當時行速97公里/
      小時，測距124.3公尺)，經按採證照片比對車型、車號(
      福特六和、白色、旅行式自小客貨車)無誤後，爰依法舉
      發，並無不當。
    ⒊又本件員警當時所使用之雷射測速照相系統，業由經濟部
      標準檢驗局檢驗合格在案(器號：TC003231、檢定合格單
      號碼：J0GB0000000，有效期限：110年12月31日止)，並
      於有效期限內使用；又該測速器係針對單一車輛進行鎖定
      測速，測速槍上有一瞄準鏡，測速時係以瞄準鏡之雷射光
      點，對準單一受測車輛進行測速，如有超出設定之速限即
      立刻鎖定(不論該車行駛何車道，以測速槍瞄準所測之車
      ，即可測得車速），測得之速度及測距值，立即顯示於面
      板上，不受其他車輛干擾。另經檢視雷射測速照相系統採
      證照片及輔以攝影機錄影採證資料（影片時間12時：57分
      39至48秒），前述路段當時車流正常，並未發現有阻礙系
      爭車輛加速情事，系爭車輛未能以最高速限行駛及未超車
      時持續占用內側車道，違規屬實，本案舉發機關依相關交
      通法令規定製單舉發自屬適法。原告雖以前詞置辯，惟違
      規事實明確，舉發機關依處罰條例第33條第1項第3款「未
      依規定行駛車道」之規定舉發自屬適法。爰被告依法裁處
      ，並無違誤。
　　⒋綜上所述，本件原告之訴無理由，請判決如聲明所示，以
      維法紀。
（二）聲明：駁回原告之訴。
四、本院之判斷：
（一）前提事實：
      原告於110年11月17日12時57分許，駕駛系爭車輛行經國
      道三號高速公路南向74.6公里處時，為舉發機關警員認原
      告有「行駛高速公路未依規定行駛車道者－小型車未以規
      定之最高時速行駛內側車道，速限110公里，行速97公里
      」之違規等情，此有系爭舉發通知單（見本院卷第43頁）
      、違規採證照片（見本院卷第45頁、第59頁、第77頁）、
      密錄器畫面擷取照片（見本院卷第46至47頁、第61至64頁
      、第71至75頁）、原告申訴書（見本院卷第49頁）、舉發
      機關111年1月17日國道警六交字第1116700065號函文（見
      本院卷第53至55頁）、雷射測速儀檢定合格證書（見本院
      卷第57頁）、汽車車籍查詢（見本院卷第85頁）等資料各
      1 份在卷可憑。
（二）被告認定原告有「行駛高速公路未依規定行駛車道－小型
      車未以規定之最高速限行駛」之違規，並無違誤：
    ⒈按「汽車行駛於高速公路、快速公路或設站管制之道路，
      不遵使用限制、禁止、行車管制及管理事項之管制而有下
      列行為者，處汽車駕駛人3,000元以上6,000元以下罰鍰：
      …三、未依規定行駛車道」，處罰條例第33條第1項第3 款
      定有明文。又按高快速公路管制規則第8條第1項第3款規
      定：「汽車行駛高速公路及快速公路，其車道之使用，除
      因交通事故及道路施工依臨時或可移動標誌指示或交通勤
      務警察指揮外，應依設置之交通標誌、標線或號誌之規定
      ，無設置者，應依下列規定︰三、內側車道為超車道。但
      小型車於不堵塞行車之狀況下，得以該路段容許之最高速
      限行駛於內側車道」。
    ⒉經查，本件原告駕駛系爭車輛，於110年11月17日12時57分
      許，行經國道三號高速公路南向74.6公里處之內側車道時
      ，經舉發機關警員以雷射槍測得系爭車輛之行車速度為每
      小時97公里，該處之最高速限則為每小時110公里，因而
      認原告有「行駛高速公路未依規定行駛車道者－小型車未
      以規定之最高速度行駛」之違規行為，即以系爭舉發通知
      單逕行舉發等事實，此有系爭舉發通知單、違規採證照片
      、舉發機關111年1月17日國道警六交字第1116700065號函
      文、財團法人工業技術研究院雷達測速儀檢定合格證書等
      資料（見本院卷第43頁、第45頁、第53至57頁、第59頁）
      各1份在卷可憑，且原告對於其駕駛系爭車輛於上揭違規
      時間、地點，係行駛在高速公路之內側車道，及經舉發機
      關警員以雷射槍測得系爭車輛之行車速度為每小時97公里
      ，及該處之最高速限則為每小時110公里等事實，均不爭
      執，是堪信為真實。
　　⒊原告雖主張：按管制規則第8條第3款之規定，內側車道為
      超車道，但小型車於不堵車行車狀況下「得」以該路段容
      許之最高速限行駛於內側車道，故所謂「得以」並非強制
      或必須性質，其必要之前提為要有超車之事實及不堵塞等
      條件等語。惟查，依前揭管制規則第8條第1項第3款規定
      ，可知高速公路之內側車道為超車道，小型車除於「不堵
      塞行車，以該路段容許之最高速限行駛」外，均不得任意
      占用內側車道行駛，以確保高速公路之車流順暢，避免造
      成交通壅塞之情形，故小型車欲行駛於高速公路之內側車
      道時，則必須以該路段容許之最高速限行駛。況依道安規
      則第105條規定：「汽車行駛於高速公路、快速公路或設
      站管制之道路，應遵守其管制之規定」，亦即道路交通標
      誌、標線、號誌，係交通主管機關依道路交通狀況及用路
      人之需要而依法設置，故駕駛人有遵守標誌、標線、號誌
      指示之義務，駕駛人不得僅憑其個人認知或價值判斷，或
      主觀認為其行為不致影響交通秩序、安全，而任意決定不
      予遵守，否則將使交通秩序大亂，非但影響道路交通安全
      及用路人權益，亦將使道路交通標誌、標線、號誌形同虛
      設。足見，道路設置之標誌，係作為管制交通及維護用路
      人安全極為重要之交通標誌，駕駛人應予遵守。是本件原
      告駕駛人自不能以其個人主觀之認知或價值判斷，認為其
      車速仍在內側車道之最低車速要求內，而作為本件原告不
      遵守交通標誌及其違規行為之免責藉口。經查，本件原告
      駕駛系爭車輛於上揭違規時間、地點，既係行駛於高速公
      路之內側車道，則依上揭管制規則第8條第1項第3款規定
      ，自應以該路段容許之最高速限行駛內側車道，而該路段
      之最高速限為時速110公里，惟原告駕駛系爭車輛行駛高
      速公路之內側車道之行車速度卻僅為時速97公里，顯見原
      告確有「未依規定行駛車道」之違規事實。是原告上開所
      述，顯係誤解法律之規定，不足採信。
    ⒋至原告主張：任何先進雷射測速儀器均有誤差（1％或2％）
      ，依此誤差，原告之車速亦可能達到100公里等語。惟查
      ，按經濟部標準檢驗局「雷達測速儀檢定檢查技術規範」
      第7.1點第6款規定：「雷達測速儀之檢定公差如下：(6)
      速度偵測之準確度：當速度小於150km/h時不大於1km/h及
      當速度在150km/h以上時，不大於2km/h」。換言之，本件
      系爭車輛於行駛國道三號高速公路南向74.6公里處時，經
      雷達測速儀器實際測得時速97公里，雖有容許公差值為不
      大於1KM/H ，然上開規定僅係經濟部標準檢驗局針對雷射
      測速科學儀器設備檢定合格、檢查合格與否之技術上事項
      ，意即雷射測速儀經檢驗結果在上開容許公差值範圍內者
      為合格，非謂經濟部標準檢驗局經委託檢定合格之雷射測
      速儀器設備，一定存有前開「必然」之誤差值。且科學儀
      器之偵測，雖允許公差存在，但有無違規超速仍應以測速
      儀器所實際測得之數據為準；蓋科學儀器檢測標準程序中
      所設計出「可容許」之誤差數值，乃係一統計概數，故誤
      差數值往往係以一「正負區間」表示其概然數值，但無從
      據以認定是否每次測速均會發生誤差現象，亦即每次實際
      測得之數值究係在誤差範圍之正值端或負值端，抑或無誤
      差值，在科學上實無法精準認定之，此即為容許公差存在
      之理。是以，在行車速度違規之舉發上，自不允許舉發機
      關在實際測得之數值上，自行加減公差之可能最大或最小
      值，以作為違規之行車速度區間而為不利行為人之認定，
      同理，亦不容許被舉發人以實際測得數值加減去公差之可
      能最小或最大值，為其行車之實際速度至明。原告並未提
      出證據證明舉發員警當時所使用之測速儀器有何故障之情
      事，自難單以機器本身可能存有法定之誤差值即率以推翻
      經國家委託檢定格之雷射測速儀所測得之數據。是本件系
      爭車輛行經速限110公里之國道三號高速公路南向74.6公
      里處時，既經以檢定合格之測速儀器測得其時速97公里，
      而有慢速小型車違規行駛內側車道之事實，復查無雷達測
      速儀器操作有何不當。從而，原告上開所述，顯係卸責之
      詞，難採為撤銷原處分之依據。
    ⒌綜上所述，本件原告有違反處罰條例第33條第1項第3款規
      定之「行駛高速公路未依規定行駛車道－小型車未以規定
      之最高速限行駛」之違規，又原告係持有合法駕駛執照之
      人，其未遵守高速公路上車道使用之要求，縱認非故意，
      亦有應注意，能注意，而未注意之過失責任。故本件被告
      認定原告有「行駛高速公路未依規定行駛車道－小型車未
      以規定之最高速限行駛」之違規，並無違誤。
（三）被告以原處分裁罰原告罰鍰3,000元，並記違規點數1  點
      ，並無違誤：
    ⒈按處罰條例第33條第1項第3款規定：「汽車行駛於高速公
      路、快速公路或設站管制之道路，不遵使用限制、禁止、
      行車管制及管理事項之管制規則而有下列行為者，處汽車
      駕駛人3,000元以上6,000元以下罰鍰：三、未依規定行駛
      車道」、第63條第1項第1款規定：「汽車駕駛人有下列各
      款所列條款之一者，除依原條款處罰鍰外，並予記點：一
      、有第33條第1項…情形之一者，各記違規點數一點」。
    ⒉次按裁罰基準及處理細則第1條規定：「本細則依道路交通
      管理處罰條例第92條第4項規定訂定之」、第2條第1項、
      第2項規定：「處理違反道路交通管理事件之程序及統一
      裁罰基準依本細則之規定辦理。前項統一裁罰基準，如附
      件違反道路交通管理事件統一裁罰基準表」，核上開裁罰
      基準及處理細則之規定，就其立法目的及功能，乃為防止
      處罰機關枉縱或偏頗，依處罰條例第92條第4項所授權交
      通部會同內政部訂定之裁罰基準及處理細則及其附件「違
      反道路交通管理事件統一裁罰基準表」（下稱裁罰基準表
      ），用以維持裁罰之統一性與全國因違反道路交通管理事
      件受處罰民眾之公平，不因裁決人員不同，而生偏頗，寓
      有避免各監理機關於相同事件恣意為不同裁罰之功能，並
      非法所不許，於憲法上保障人民財產權之意旨並無牴觸（
      此並有司法院釋字第511號解釋意旨理由足資參照），是
      被告自得依此裁罰基準表而為裁罰。
    ⒊原告確有「行駛高速公路未依規定行駛車道－小型車未以規
      定之最高速限行駛」之違規行為，已詳如前述，且原告係
      於應到案期限內到案聽後裁決，又依裁罰基準表規定：「
      行駛高、快速公路未依規定行駛車道－小型車未以規定之
      最高速度行駛內側車道」，於期限內繳納或到案聽候裁決
      者，裁處罰鍰3,000元。是本件被告依處罰條例第33條第1
      項第3款、第63條第1項第1款、裁罰基準及處理細則及裁
      罰基準表等規定，以原處分裁處原告罰鍰3,000元，並記
      違規點數1點，經核即屬於法有據，該等處分並無違誤。
      故原告訴請撤銷原處分為無理由，應予駁回。
（四）本件判決基礎已臻明確，兩造其餘之攻擊防禦方法及訴訟
      資料經本院審酌後，核與判決結果不生影響，無一一論述
      之必要，附此敘明。
六、本件第一審裁判費為裁判費300元，應由原告負擔，爰確定
    第一審訴訟費用額如主文第二項所示。
七、據上論結，本件原告之訴無理由，依政訴訟法第237條之8  
    第1項、第98條第1項前段等規定，判決如主文。
中　　華　　民　　國　　111 　年　　8 　　月　　29　　日
　　　　　　　　　行政訴訟庭　法　官　黃漢權
上為正本係照原本作成。
如不服本判決，應於判決送達後20日內，向本院提出上訴狀並表
明上訴理由（原判決所違背之法令及其具體內容或依訴訟資料可
認為原判決有違背法令之具體事實），其未載明上訴理由者，應
於提出上訴後20日內向本院補提理由書（上訴狀及上訴理由書均
須按他造人數附繕本，如未按期補提上訴理由書，則逕予駁回上
訴），並應繳納上訴裁判費新臺幣750元。
中　　華　　民　　國　　111 　年　　8 　　月　　29　　日
　　　　　　　　　　　　　　　書記官　蕭竣升